【裁判字號】    99,易,2056
【裁判日期】    991026
【裁判案由】    毒品危害防制條例
【裁判全文】
臺灣板橋地方法院刑事判決              99年度易字第2056號
公  訴  人  臺灣板橋地方法院檢察署檢察官
被      告  乙○○
上列被告因毒品案件，經檢察官提起公訴（99年度偵字第4186號
），本院判決如下：
    主  文
乙○○犯持有第三級毒品純質淨重二十公克以上之罪，處有期徒
刑陸月，如易科罰金，以新臺幣貳仟元折算壹日。附表編號一之
物，均沒收銷燬之；編號二之物，均沒收之。
    事  實
一、乙○○明知MDA 【搖頭丸】及K 他命【愷他命】分係屬毒品
    危害防制條例所列管之第2 級與第3 級毒品，未經許可，復
    無正當理由，均不得非法持有，竟仍於民國（下同）99年1
    月10日晚間11時許，在臺北市○○○路○ 段「LU XY PUB 」
    店內，向真實姓名年籍不詳綽號「阿成」之人購買第2 級毒
    品MDA 搖頭丸（純質淨重未逾20公克）及第3 級毒品K 他命
    （純質淨重逾20公克）而持有之。嗣經警於99年1 月23日晚
    間7 時50分許，在其臺北縣泰山鄉○○路100 巷61號4 樓住
    處查獲，並扣得如附表所示各該物，因悉上情。
二、案經臺北縣政府警察局新莊分局移由臺灣板橋地方法院檢察
    署檢察官偵查起訴。
    理  由
一、上揭被告所犯持有第2 級毒品（未逾20公克）暨第3 級毒品
    逾20公克犯行之事實，業據被告供承不諱，核與其於警詢、
    偵查，以及本院供述情節，互核相符；又扣案紅色圓型錠劑
    10顆，經檢出第2 級毒品MDA 成分（驗餘淨重2.4275公克）
    ；扣案之白色細結晶2 袋，均檢出含第3 級毒品K 他命成分
    （驗餘淨重分別為17.2 425公克及5.3085公克，合計22.551
    公克）等情，有交通部民用航空局航空醫務中心99年2 月6
    日航藥鑑字第0990707 號、0000000 號、0000000 號毒品鑑
    定書可憑；又該持有第3 級毒品純質淨重逾20公克之事實，
    經本院依職權送由國防部憲兵司令部鑑定結果其純質淨重為
    ：20.9248 公克，亦有該鑑定書附於本院卷可考。復有各該
    扣案如附表所示各該物品足佐，堪信被告如上自白，核與事
    實相符，足堪採信。綜上所述，本案事證明確，被告犯行，
    可以被認定，應予責罰。
二、論罪科刑：
(一)、查MDA 、K 他命分係屬毒品危害防制條例第2 條第2 項第2
    、3 款所定之第2 、3 級毒品，已為本院職務上審理同類案
    件所知悉之法定事實。
(二)、核被告乙○○所為，係犯毒品危害防制條例第11條第2 項、
    第11條第5 項之持有第2 級及第3 級毒品罪。被告以一行為
    持有第2 級、第3 級毒品，係一個持有行為，為想像競合犯
    ，應從一重之持有第3 級毒品純質淨重20公克以上之罪處斷
    。
(三)、爰審酌被告素行（詳參被告前案紀錄表）、犯罪動機、手段
    、目的、所生危害及犯罪後態度等一切情狀，量處如主文所
    示之刑，並諭知易科罰金之折算標準。
三、關於沒收：
(一)、附表編號一之物，為查獲之第2 級毒品，應依同上條例第18
    條第1 項規定，不問屬於犯人與否，均宣告沒收之；包覆上
    開毒品之包裝袋，係用以包裹毒品，因已直接觸碰、沾染毒
    品，難以完全潔淨析離，併依前述規定沒收銷燬之。至上開
    毒品經送驗鑑耗部分，業已滅失，爰不另為沒收銷燬諭知；
(二)、又按毒品危害防制條例第2 條第2 項規定，依其成癮性、濫
    用性及對社會危害性要件將毒品分為4 級，並就製造、運輸
    、販賣、意圖販賣而持有、以非法方法使人施用、引誘他人
    施用及轉讓等不同品項毒品之行為，分別定其處罰種類。又
    98年5 月20日該條例修正施行前之施用或持有第3 、4 級毒
    品，因其可罰性較低，無處罰之規定而為除罪，僅就施用及
    持有第1 、2 級毒品科以刑罰。惟鑑於第3 、4 級毒品均係
    管制性藥品，特於同條例第11條之1 明定無正當理由者，不
    得擅自持有（此條亦經同上期日修正公布）；同條例第18條
    第1 項後段復規定查獲之第3 、4 級毒品，無正當理由而擅
    自持有者，沒入銷燬之。從而，依同條例第18條第1 項後段
    應沒入銷燬之毒品，專指查獲之施用、持有第3 、4 級毒品
    而言；倘係查獲之製造、運輸、販賣、意圖販賣而持有、以
    非法方法使人施用、引誘他人施用或轉讓之第3 、4 級毒品
    ，既屬修正前同上條例相關法條明文規定處罰之犯罪行為，
    即非該條項應沒入銷燬之範圍。然修正後則對於持有第3 級
    毒品逾越一定數量者定有應予處罰規定，換言之，修正後同
    上條例第11條第5 項規定，就持有第3 級毒品超過一定數量
    之處罰規定，因之，依修正後規定，應依同上條例第18條第
    1 項後段規定為沒入銷燬之。然沒入係行政主管機關之權責
    ，法院非可逕自為沒入之諭知，然其未經許可仍不得非法持
    有，該物於法律之物件歸屬性質上係違禁物，仍應依刑法第
    38條第1 項第1 款規定宣告沒收之。
(三)、至編號三、四之物，核與本件之犯行，不生牽連，應不為沒
    收，附此敘明。
據上論斷，應依刑事訴訟法第299 條第1 項前段，毒品危害防制
條例第11條第2 項、第5 項、第18條第1 項前段，刑法第11條前
段、第55條、第41條第1 項前段、第38條第1 項第1 款，判決如
主文。
本案由檢察官甲○○提起公訴，經檢察官蘇逸修到庭執行職務。
中    華    民    國    99    年    10    月    26    日
                        刑事第2 庭法 官   黎錦福
上列正本證明與原本無異。
如不服本判決，應於判決送達後10日內敘明上訴理由，向本院提
出上訴狀 (應附繕本) ，上訴於臺灣高等法院。
                                  書記官  蔡麗春
中    華    民    國    99    年    10    月    26    日
附表：
一、第2 級毒品MDA10 顆（驗餘淨重2.4275公克）；
二、第3 級毒品K 他命2 包（驗餘淨重：22.551公克，純質淨重
    ：20.9428公克）；
三、分裝袋14包、殘渣袋1 個、攪拌卡片1 張；
四、現金新臺幣（下同）18萬元、帳冊4 張。
附錄論罪法條：
毒品危害防制條例第11條
持有第一級毒品者，處3 年以下有期徒刑、拘役或新臺幣5 萬元
以下罰金。
持有第二級毒品者，處2 年以下有期徒刑、拘役或新臺幣3 萬元
以下罰金。
持有第一級毒品純質淨重十公克以上者，處1 年以上7 年以下有
期徒刑，得併科新臺幣1 百萬元以下罰金。
持有第二級毒品純質淨重二十公克以上者，處6 月以上5 年以下
有期徒刑，得併科新臺幣70萬元以下罰金。
持有第三級毒品純質淨重二十公克以上者，處3 年以下有期徒刑
，得併科新臺幣30萬元以下罰金。
持有第四級毒品純質淨重二十公克以上者，處1 年以下有期徒刑
，得併科新臺幣10萬元以下罰金。
持有專供製造或施用第一級、第二級毒品之器具者，處1 年以下
有期徒刑、拘役或新臺幣1 萬元以下罰金。

司法院資訊處製作；財團法人民間司法改革基金會備份。
